【裁判字號】    90,訴,1861
【裁判日期】    901114
【裁判案由】    損害賠償
【裁判全文】
臺灣板橋地方法院民事判決  九十度訴字第一八六一號
    原      告  乙○○
    被      告  甲○○
右當事人間請求損害賠償事件，經本院刑事庭移送前來（八十九年度附民字第五七三
號），本院判決如左：
    主      文
被告應給付原告新臺幣陸拾萬元及自民國八十九年十二月二十八日起至清償日止，按
年息百分之五計算之利息。
訴訟費用由被告負擔。
本判決於原告以新臺幣貳拾萬元供擔保後，得假執行。
    事      實
甲、原告方面：
  一、聲明：（一）如主文第一項所示，（二）願以供擔保為條件，請准為假執行宣
      告。
  二、陳述略稱：被告自民國八十七年起分別召集以被告為會首之（一）會員及會首
      共三十八人，約定每人每會新臺幣（下同）三萬元，每月十五日開標，每逢三
      月五日及九月五日各加標一次，會期自八十七年四月十五日起至八十九年十二
      月十五日止（下稱系爭互助會），及（二）會員及會首共三十二人，每月二十
      日開標，會期自八十七年十一月二十日起至九十年六月六月二十日止（下稱第
      二互助會），之兩個互助會，並均在台北縣板橋市○○○街八○巷六弄十七號
      之被告原住處開標，且採內標制標會。詎被告明知系爭互助會並無陳信勇、陳
      志達、林志文參加、而第二互助會亦無陳信勇、蘇仲文、吳成發、丁有財、陳
      志達、林志遠、林志文、黃文欽、陳金海參加，卻在發予其他互助會員之互助
      會名單上記載上揭之人為互助會員，嗣並基於意圖為自己不法所有之概括犯意
      ，於八十七年某月十五日起迄八十八年十二月二十日止，連續假冒陳信勇（系
      爭互助會、第二互助會各一次）、陳志達（系爭互助會、第二互助會各一次）
      、林志文（系爭互助會、第二互助會各一次）、蘇仲文、吳成發、丁有財、林
      志遠、黃文欽及陳金海之名義，暨假冒系爭互助會會員謝玉玲、蔡榮舜、鄭有
      國、蘇仲柏、洪領承、陳志遠、鄭美雲及蔡淑月之名義偽造標單參加投標，向
      活會會員詐取會款，嗣因上開二互助會於八十八年十二月二十日無故停標後，
      參加上開系爭互助會之原告（原名鄭全培）始知受騙，而因系爭互助會自八十
      七年四月十五日起至八十八年十二月十五日止除每月十五日開標共二十一次外
      ，另加標三次，合計開標二十四次，故原告受有七十二萬元之損害，又事後業
      經被告賠償十二萬元，是爰依民法第一百八十四條第一項前段及第二百十三條
      規定，訴請被告賠償如如主文第一項所示之金額。
  三、證據：提出兩互助會之會單影本各一份。
乙、被告方面：
  一、聲明：駁回原告之訴及假執行之聲請。
  二、陳述略稱：被告共積欠原告七十二萬元的會款，但七十二萬元中已償還十二萬
      元，又因系爭互助會是採內標制，每次標息是七千元，故被告就標息部分並沒
      有損害，且原告亦主張被告積欠金額為五十五萬二千元，故被告應僅欠原告四
      十三萬二千元。
    理      由
一、原告起訴主張：被告召集以被告為會首之會員及會首共三十八人，約定每人每會
    三萬元，每月十五日開標，每逢三月五日及九月五日各加標一次，會期自八十七
    年四月十五日起至八十九年十二月十五日止之系爭互助會，並在臺北縣板橋市○
    ○○街八○巷六弄十七號之被告原住處開標，且採內標制標會。詎被告明知該互
    助會並無陳信勇、陳志達、林志文參加，卻在發予其他互助會員之互助會名單上
    記載上揭之人為互助會員，嗣並基於意圖為自己不法所有之概括犯意，連續假冒
    陳信勇、陳志達、林志文之名義，暨假冒系爭互助會會員謝玉玲、蔡榮舜、鄭有
    國、蘇仲柏、洪領承、陳志遠、鄭美雲及蔡淑月之名義偽造標單參加投標，向活
    會會員詐取會款，嗣因該互助會於八十八年十二月二十日無故停標後，該互助會
    活會會員之原告（原名鄭全培）始知受騙，而因系爭互助會自八十七年四月十五
    日起至八十八年十二月十五日止除每月十五日開標共二十一次外，另加標三次，
    合計開標二十四次，故原告受有七十二萬元之損害，又事後業經被告賠償十二萬
    元，爰縮減訴之聲明及依民法第一百八十四條第一項前段及第二百十三條規定，
    訴請被告賠償如主文第一項所示之金額等情。被告則以：被告共積欠原告七十二
    萬元的會款，但七十二萬元中已償還十二萬元，又因系爭互助會是採內標制，每
    次標息是七千元，故原告就標息部分並沒有損害，且原告亦主張被告積欠金額為
    五十五萬二千元，故被告應僅欠原告四十三萬二千元等語資為抗辯。
二、原告主張被告召集以被告為會首之互助會，會員含被告在內共三十八會，約定每
    會三萬元，每月十五日開標，每逢三月五日及九月五日各加標一次，會期自八十
    七年四月十五日起至八十九年十二月十五日止之互助會，採內標制，嗣被告明知
    並無陳信勇、陳志達、林志文參加系爭互助會，仍虛偽記載其等為會員，並基於
    意圖為自己不法所有之概括犯意，連續假冒陳信永、陳志達、林志文之名義，暨
    假冒會員謝玉玲、蔡榮瞬、鄭有國、蘇仲柏、洪領承、陳志遠、鄭美雲及蔡淑月
    之名義偽造標單參加投標，向活會會員詐取會砍，嗣系爭互助會於八十八年十二
    月二十日停標後，原告始知受騙，合計已開標二十四次之事實，業據原告提出互
    助會單影本二紙為證，並據被告於本院八十九年度訴字第一三九一號偽造文書刑
    事案件自承無訛，有前開刑事判決一件暨刑事案卷為證，被告於本院審理時亦自
    認會款為七十二萬元無訛，應扣除已清償之十二萬元（見本院九十年九月二十八
    日言詞辯論筆錄第二頁），故原告主張被告尚欠六十萬元之會款等語，應堪採信
    為真實。
三、次按損害賠償，除法律另有規定或契約另有訂定外，須填補債權人所受損害與所
    失利益。而依通常情形，或依已定之計劃、設備，或其他特別情事，可得預期之
    利益，視為所失利益，民法第二百十六條第一、二項定有明文。準此，凡依外部
    客觀情事觀之，足認其已有取得利益之可能，因責任原因事實之發生，致不能取
    得者，即為所失之利益，應由債務人賠償，不以確實可取得之利益為限（參見最
    高法院八十九年度台上字第二四九號判決）。被告雖以系爭互助會是採內標制，
    每次標息是七千元，故原告就標息部份並無損害，且原告亦曾自承被告積欠金額
    為五十五萬二千元等語資為抗辯。惟就被告抗辯原告曾自承被告積欠原告之金額
    為五十五萬二千元乙節，業經原告於本院審理時否認（參見本件九十年十月三十
    一日言詞辯論筆錄第二頁），而被告復未舉證證明以實其說，尚難為有利被告之
    認定。另查系爭互助會採內標制標會方式，則未得標之會員即原告至八十八年十
    二月十五日之系爭互助會停會時，按該互助會已定之標會計劃，已有取得該互助
    會已開標之標息利益之可能，而該互助會因被告冒標而停止，致原告之標息利益
    受有損害，自應由被告賠償，原告主張被告應賠償連同標息在內之損害賠償金額
    共七十二萬元等語，自屬有據。
四、從而，原告主張系爭互助會自八十七年四月十五日起至八十八年十二月十五日止
    除每月十五日開標共二十一次外，另加標三次，合計開標二十四次之會款損害，
    共計七十二萬元，扣除被告已賠償十二萬元，尚欠六十萬元等語，洵屬有據。原
    告依侵權行為之法律關係，訴請被告賠償七十二萬元及自起訴狀繕本送達翌日起
    即八十九年十二月二十八日起至清償日止，按週年利率百分之五計算之利息，為
    有理由，應予准許。
五、原告陳明願供擔保，聲請宣告假執行，經核無不合，爰酌定如主文第三項所示之
    擔保金額准許之。
六、本件原告之訴為有理由，依民事訴訟法第七十八條、第三百九十條第二項，判決
    如主文。
中      華      民      國    九十      年    十一    月      十四      日
                              臺灣板橋地方法院民事第二庭
~B法      官  周舒雁
右正本證明與原本無異
如不服本判決，應於送達後二十日內向本院提出上訴狀
中      華      民      國    九十      年    十一    月      十四      日
~B法院書記官  曹秋冬


司法院資訊處製作；財團法人民間司法改革基金會備份。
